臺灣高雄地方法院刑事判決　　　　　　　95年度易字第2550號
公　訴　人　臺灣高雄地方法院檢察署檢察官
被　　　告　乙○○
上列被告因預備殺人等案件，經檢察官提起公訴（95年度偵字第
26663 號），本院判決如下：
    主  文
乙○○預備殺人，處有期徒刑肆月，如易科罰金，以新臺幣壹仟
元折算壹日，扣案之開山刀壹把沒收。
    事  實
一、乙○○於95年10月5 日下午3 時20分許起，數度撥打電話與
    丙○○，要求丙○○赴往高雄市○○區○○街2 號籃球場見
    面，並基於殺人犯意，駕駛車牌號碼5371-ME 號自用小客車
    前往上址籃球場後，即自車內取出所有開山刀1 把（全長49
    公分，刀刃長33公分），持刀在球場外等候，預備待丙○○
    到達時，再持刀砍殺。適有甲○○欲至該處打球，見乙○○
    持刀徘徊，遂上前詢問為何持刀，乙○○即答稱：「要殺阿
    輝（即丙○○），因阿輝嘲笑我的襪子是絲襪」等語，甲○○雖極力勸阻，惟乙○○仍置之不理，甲○○乃先行離去。
    同日下午4 時許，丙○○與友人丁○○、己○○、黃姓男子
    趨車到達球場門口，見乙○○持刀徘徊該處，故未敢立即下
    車，適因學生放學經過球場，乙○○始將開山刀放回車內，
    並在車外等候，丁○○見狀即下車趁乙○○不注意之際，先
    將開山刀取走，放在球場門口鐵門下，並質問乙○○為何持
    刀砍殺丙○○，乙○○仍揚稱：「要殺丙○○之事與你無關
    」等語，嗣乙○○未著手於殺丙○○之際，經警據報前往而
    查獲上情，並在球場門口滑動鐵門下扣得上開開山刀1 把。
二、案經高雄市政府警察局苓雅分局報告臺灣高雄地方法院檢察
    署檢察官偵查起訴。
    理  由
壹、證據能力部分
    本判決所引用之證據資料（詳後引證據），其中傳聞證據部
    分，縱無刑事訴訟法第159 條之1 至第159 條之4 或其他規
    定之傳聞證據例外情形，亦因被告、檢察官或同意可作為證
    據使用，或未聲明異議，依刑事訴訟法第159 條之5 第1 項
    、第2 項之規定，本院審酌該證據作成之情況，認為適當，
    應得為證據。
貳、有罪部分：
一、訊據被告乙○○坦承因不滿遭受丙○○當眾譏笑其所著襪子
    如絲襪，曾於上開時地撥打電話予丙○○，約往高雄市○○
    區○○街2 號籃球場見面，並於駕駛車牌號碼5371-ME 號自
    用小客車前往籃球場後，自車內取出開山刀，並手持該開山
    刀在球場等候，當時其甚為氣憤等情，惟否認涉有預備殺人
    犯行，辯稱：因當時係飲用高粱酒後，意識不甚清醒，並無
    殺害丙○○之意等語。經查：
（一）被告因丙○○曾嘲笑其所著襪子像絲襪之事，於上開時地
      數度撥打電話與丙○○，相約至上開球場見面，嗣被告即
      持上開開山刀在球場外等候丙○○等情，業據被告供述在
      卷，核與證人丙○○、丁○○於審理中證述之情節相符（
      參本院卷第76至78、79至80頁），堪信屬實。又證人甲○○亦於本院審理中證述：於95年10月5 日下午4 時分，騎
      乘機車前往球場時，目擊被告持1 把開山刀，伊上前詢問
      被告原因，被告即告以因遭丙○○嘲笑穿絲襪，與丙○○
      有過節，故要持刀殺害丙○○等語綦詳（參本院卷第80頁
      ）。且證人丁○○尚於審理時證述：其陪同丙○○前往球
      場赴約時，見及被告持開山刀，其趁機將刀取走藏放後，
      向被告詢問為何要持刀殺害丙○○，被告揚稱：「我殺阿
      輝（即丙○○）關你甚麼事！」等語明確（參本院卷第79
      頁）。而扣案之開山刀1 把全長49公分，刀刃長33公分，
      刀刃部分最寬處為6. 6公分，刀刃部分最窄處為4 公分，
      刀柄13公分，刀刃部分刀背約0.5 公分，刀刃部分銳利且
      為不銹鋼材質，業經本院當庭勘驗無訛（參本院卷第40頁
      ）。因該開山刀厚重銳利，持以對人砍殺，顯足致人於死
      ，被告亦於審理時自承知悉該刀砍人足以致命等語（參本
      院卷第40頁）。足認被告因曾受丙○○嘲笑，故心生氣憤
      ，主動約丙○○前往高雄市○○區○○街2 號籃球場見面
      ，並隨即駕車前往約定地點，手持銳利厚重、足以致人於
      死之開山刀1 把，在場等候，期間更先後向趨前關切之證
      人甲○○、丁○○等人，揚稱要殺害丙○○，其有殺人之
      犯意至為明顯，堪以認定。
（二）次查，被告事先既能撥打電話約丙○○前往所其指定之籃
      球場，並於自行駕車前往約定地點後，持刀在現場等候丙○○，且被告當時與丁○○對話之際，尚能有問有答等情
      ，業據證人丁○○於本院審理時結證明確（參本院卷第80
      頁）。此外，參以被告自承飲酒時間為當日中午11時許至
      下午2 時許，距離案發時間即同日下午4 時許，已經2 小
      時有餘，已有相當時間代謝，體內酒精濃度應有降低，可
      認被告行為時並無因精神障礙或其他心智缺陷，致不能辨
      識其行為違法或欠缺依其辨識而行為之能力，亦無因上述
      之原因，致其辨識行為違法或依其辨識而行為之能力，顯
      著減低，是無刑法第19條第1 項、第2 項規定之適用至明
      。
（三）至證人丁○○雖於本院審理中證述：被告當時精神狀況、
      神智不甚清楚，且在警局胡鬧等語（參本院卷第78至90頁
      ）；且證人甲○○亦於本院審理中結稱：與被告對話時，
      發現被告眼神是喝醉酒的眼神，講話大聲，呈亢奮貌等語
      （分別參本院卷第79至80、82頁）。查因被告於審理時供
      承：與4 位友人於中午時分一同飲食，伊飲用高粱酒2 小
      瓶，與友人言談之間，曾提及在籃球場遭丙○○嘲笑之事
      等語明確（參本院卷第85、108 頁），足見被告於飲酒前
      後，已對曾受丙○○嘲笑乙事，心生怨懟，慍怒之際，猶
      然大量飲用酒精成分濃烈之高粱酒，故意飲酒致醉，乃致
      為本件犯行，是縱被告於行為時，已因飲酒而影響其精神
      、意識及舉措乙節，但依刑法第19條第3 項規定，猶無同
      條第1 項、第2 項不罰或減輕刑度等規定之適用。
（四）綜上所述，被告所辯無非推諉卸責之詞，並無可採，本件
      事證明確，被告犯行堪予認定。
二、核被告所為，係犯刑法第271 條第3 項之預備殺人罪。爰審
    酌被告僅因細故，不思以理性方式解決，竟自陷酒醉，並持
    危險性極高之開山刀1 把，前往公眾自由出入之籃球場，預
    備殺害丙○○，所為不僅危及個人生命法益，亦影響社會治
    安，且有竊盜、過失傷害、詐欺、違反麻醉藥品管理條例、
    妨害公務等前科，有臺灣高等法院被告前案紀錄表1 份在卷
    可按，素行非佳，顯然欠缺法治觀念。又犯後否認犯行，且
    被告本件持用預備殺人之工具為開山刀1 把，深具危險性，
    行為實有可議；惟考量被告所為預備殺人犯行，未達著手階
    段，自未造成人命傷亡實害等一切情狀，量處如主文所示之
    刑，併斟酌上開犯罪情狀，諭知如主文所示之易科罰金折算
    標準。至扣案之開山刀1 把，係供犯預備殺人罪所用之物，
    且為被告所有，業據被告供陳在卷（參本院卷第84頁），應
    依刑法第38條第1 項第2 款規定宣告沒收。
參、不另為無罪判決部分
一、公訴意旨另以：被告於上開時、地，原持開山刀於現場徘徊
    ，嗣將開山刀放回車內後，丁○○即乘被告不注意之際，將
    開山刀取走後，放在球場門口鐵門下，丙○○、己○○及黃
    姓男子始敢下車上前與被告理論並質問被告為何拿刀，被告
    仍揚言：「是要拿刀殺阿輝（即丙○○）」等語，致丙○○
    心生畏懼，因認被告涉犯有刑法第305 條之恐嚇罪嫌。
二、本件被告於上開時、地，預備殺害丙○○之犯行，業經本院
    認定如前，而被告確實於上開預備殺害莊乾揮之時、地間，
    經證人丁○○、丙○○上前質諸持刀是否要用以砍殺丙○○
    後，表示確實要殺害丙○○等情，復據證人丙○○於審理時
    證述明確（參本院卷第77頁），堪信屬實。然被告於預備殺
    害丙○○期間，聲稱要殺害丙○○，無非是其殺人犯意之外
    顯，尚難認係被告另行起意，更為恐嚇危害安全犯行，被告
    上開以言語恫嚇之行為，當屬其預備殺人之部分行為，應不
    另論罪。檢察官認恐嚇、預備殺人等2 罪應分論併罰之情形
    ，應指2 罪行為時點已分隔許久，而有客觀事實足認被告犯
    意各別，與本件情形迥異。本件被告既係於預備殺人階段之
    同一時地，表示其殺人之意，所表示殺人犯意之行為，要難
    認係另行起意之恐嚇行為，檢察官認應數罪併罰，容有誤會
    。又因恐嚇犯行與前開起訴論罪科刑部分，具有實質上一罪
    之關係，爰不另為被告無罪判決之諭知。
據上論斷，應依刑事訴訟法第299 條第1 項前段，刑法第271 條
第3 項、第41條第1 項前段、第38條第1 項第2 款，判決如主文
。
本案經檢察官戊○○到庭執行職務。
中　　華　　民　　國　　96　　年　　5 　　月　　30　　日
                  刑事第十三庭  審判長法  官   方百正
                                      法  官   方錦源
                                      法　官   戴韻玲
以上正本證明與原本無異。
如不服本判決，應於判決送達後10日內，向本院提出上訴狀。
中　　華　　民　　國　　96　　年　　5 　　月　　30　　日
                                      書記官   李春慧
附錄本案論罪科刑法條：
刑法第271條
殺人者，處死刑、無期徒刑或 10 年以上有期徒刑。
前項之未遂犯罰之。
預備犯第 1 項之罪者，處 2 年以下有期徒刑。
